臺灣高等法院高雄分院民事裁定　　　　　96年度破抗字第64號
抗　告　人　甲○○○
上列抗告人因聲請宣告破產事件，對於民國96年6 月25日臺灣高
雄地方法院95年度破字第112 號所為裁定提起抗告，本院裁定如
下：
    主  文
抗告駁回。
抗告程序費用由抗告人負擔。
    理  由
一、聲請及抗告意旨略以：抗告人於民國89年間獨資投入養殖漁
    業之經營，遂向銀行借貸，以擴展養殖場之規模。營運之初
    業績尚可，故得以按月繳付本息，但近年來因大陸及東南亞
    魚貨走私猖獗，且抗告人所經營之養殖場又多次飽受颱風、
    寒流侵擾，加以各種病變之肆虐，導致成本大幅提高，收支
    失衡，財務狀況遂因此蒙受重創，隨後又遭不肖友人慫恿，
    參加其招攬之民間互助會，卻遭無預警倒會，終至不堪負荷
    且陷入以債養債的窘境，所積欠之利息每個月就要5 萬多元
    。抗告人至今積欠如原裁定附表（下稱附表）所示之債權銀
    行約計新台幣（下同）381 萬8328元，而僅有現金資產40萬
    8700元，抗告人所負之債務已超過資產總額，且確已陷於不
    能清償之困境而有宣告破產之實益，抗告人並願放棄破產法
    第95條生活費之權利，請求廢棄原裁定等語。
二、按破產，對債務人不能清償債務者宣告之，破產法第57條固
    定有明文。惟法院就破產之聲請，應依職權為必要之調查，
    倘債務人確係毫無財產可構成破產財團，或債務人之財產不
    敷清償破產財團之費用及財團之債務，無從依破產程序清理
    其債務時，得以無宣告破產之實益，裁定駁回聲請（最高法
    院86年度台抗字第479 號裁定參照）。又破產法第95條規定
    ，破產管理人之報酬為財團費用，破產人及其家屬之必要生
    活費，則視為財團費用；第97條規定，財團費用應先於破產
    債權，隨時由破產財團清償之。又破產宣告後，如破產財團
    之財產不敷清償財團費用及財團債務時，法院因破產管理人
    之聲請，應以裁定宣告破產終止，亦為同法第148 條所明定
    。故破產法第57條雖規定債務人不能清償債務時得宣告破產
    ，然依同法第148 條規定之意旨，債務人之財產雖可勉強組
    成破產財團，如預見縱進行破產程序，該破產財團之財產顯
    仍不足清償破產財團費用及財團債務時，即應認無宣告破產
    之實益，而無待宣告破產後再另為宣告破產終止之必要。
三、經查，抗告人自陳積欠如附表所載各銀行之債務約計有381
    萬8328元，此並有各該銀行陳報狀及函文附卷可參。而抗告
    人陳明其有現金資產40萬8700元，惟經原審於96年4 月24日
    發函請抗告人提出可供作破產財團費用之財產證明，該函文
    於96年5 月2 日送達，惟抗告人就此並未為陳報，則抗告人
    陳述有上開現金可供構成破產財團，已難採信，縱認抗告人
    有資產現金40萬8700元，而得以組成破產財團，惟依目前破
    產執行程序實務，破產管理人之報酬約為5 萬元，本件破產
    程序需召開債權人會議、分配破產財團，預估需2 年期間，
    此期間依92年度家庭收支調查報告表統計，每人每年平均消
    費支出為18萬8774元，抗告人之生活費為37萬7548元，即使
    抗告人切結放棄破產法第95條第2 項本人及家屬必要生活費
    之優先受償權利，惟此法規定之權利乃基於憲法基本權中生
    存權之具體表現，並非可因其表示願意放棄即得予排除。依
    上說明，抗告人資產40萬8700元，於扣除破產管理人之報酬
    5 萬元及預估支出生活費37萬7548元後，已無餘額，足見本
    件縱進行破產程序，該破產財團之財產顯不足清償破產財團
    費用及財團債務，衡諸上揭破產制度之本旨及目的，抗告人
    聲請宣告破產即無實益，是本件並無進行破產程序之必要。
    原審駁回抗告人破產之聲請，經核並無不合。抗告意旨指摘
    原裁定不當，求予廢棄，為無理由，應予駁回。又抗告人之
    債權人全屬金融業者，抗告人可循債務清理機制與債權人銀
    行協商，以資解決目前困境，併此敘明。
四、據上論結，本件抗告為無理由，依破產法第5 條，民事訴訟
    法第495 條之1 第1 項、第449 條第1 項、第95條、第78條
    ，裁定如主文。
中　　華　　民　　國　　96　　年　　7 　　月　　27　　日
                            民事第五庭
                                審判長法官    蔡明宛
                                法      官    黃國川
                                法      官    曾錦昌
以上正本證明與原本無異。
如不服本裁定應於送達後10日內向本院提出再抗告狀 (並按他造
當事人之人數附繕本)， 並繳納再抗告費新臺幣1,000 元。再為
抗告應以適用法規顯有錯誤為理由，並經本院之許可，該許可以
原裁定所涉及之法律見解具有原則上之重要性者為限，並委任律
師為代理人。
中　　華　　民　　國　　96　　年　　7 　　月　　27　　日
                                書  記  官    郭蘭蕙
抗告人之配偶、三親等內之血親、二親等內之姻親，或抗告人為
法人、中央或地方機關時，其所屬專任人員具有律師資格並經法
院認適當者，亦得為第三審代理人。
抗告人或其法定代理人具有律師資格者及前項情形，應於提起抗
告或委任時釋明之。
